臺灣屏東地方法院刑事判決　　　　　　　 96年度易字第678號
公　訴　人　臺灣屏東地方法院檢察署檢察官
被　　　告　甲○○
上列被告因違反毒品危害防制條例案件，經檢察官提起公訴（96
年度毒偵字第1047號），被告於準備程序中就被訴事實為有罪之
陳述，經本院合議庭裁定改以簡式審判程序審理，判決如下：
    主  文
甲○○施用第二級毒品，累犯，處有期徒刑壹年。扣案殘留第二
級毒品甲基安非他命之吸食器壹組沒收銷燬。
　　犯  罪  事　實
一、甲○○前於民國85年間因違反麻醉藥品管理條例案件，經臺
    灣高等法院高雄分院以85年度上易字第2540號判決判處有期
    徒刑10月確定，同年另因違反藥事法、竊盜案件，經本院以
    85年度訴字第676 號、85年度易字第2358號判決分別判處有
    期徒刑4 月、10月確定，上開3 罪並經臺灣高等法院高雄分
    院裁定定其應執行之刑為有期徒刑1 年10月確定；又於86年
    間因違反麻醉藥品管理條例案件，經本院以86年度易字第
    2502號判決判處有期徒刑1 年確定，而與前開有期徒刑1 年
    10月接續執行，於87年9 月22日因縮短刑期假釋出獄；復因
    於86、89年間犯竊盜、妨害家庭等案件，經本院分別以87年
    度訴字第369 號、89年度訴字第518 號判決判處有期徒刑3
    年2 月、5 月確定，並經本院定其應執行之刑為有期徒刑3
    年5 月確定，前開假釋亦遭撤銷，接續執行所餘刑期1 年3
    月23日，嗣於92年12月12日再因縮短刑期假釋出獄，所餘刑
    期付保護管束，於93年7 月14日保護管束期滿，未經撤銷假
    釋，所餘刑期以已執行完畢論；於94年間另因違反毒品危害
    防制條例案件，經本院以94年度簡字第1206號判決判處有期
    徒刑6 月確定，於94年11月3 日易科罰金執行完畢；又於95
    年間因違反毒品危害防制條例案件，經本院以95年度簡字第
    907 號判決判處有期徒刑6 月確定，於95年10月11日易科罰
    金執行完畢。
二、甲○○前於88年間因施用毒品案件，經本院裁定送觀察、勒
    戒後，因認有繼續施用毒品之傾向，再經本院以88年度毒聲
    字第2756號裁定令入戒治處所施以強制戒治1 年，嗣於89年
    6 月9 日經本院裁定停止戒治出所，而於89年12月11日執行
    完畢，並經臺灣屏東地方法院檢察署檢察官以89年度戒毒偵
    字第489 號不起訴處分確定；又於上開強制戒治執行完畢釋
    放後5 年內之94年間因施用第二級毒品案件，經本院以94年
    度簡字第1206號判決判處有期徒刑6 月確定。詎甲○○仍不
    知戒絕，復於96年6 月29日21時許，在其停放於屏東縣新園
    鄉○○村○○路369 號住處前空地之自用小貨車上，以將甲
    基安非他命置入玻璃製吸食器內加熱燒烤，再吸食其霧化氣
    體之方式，施用第二級毒品甲基安非他命1 次。嗣於同年6
    月1 日21時10分許，在屏東縣萬丹鄉○○村○○路511 巷
    263 號，甲○○因另涉竊盜案件為警逮捕，在有偵查犯罪權
    限之機關或公務員發覺其施用第二級毒品犯行前，自行向承
    辦上開竊盜案件之警員坦承其施用第二級毒品犯行，並主動
    提出殘留第二級毒品甲基安非他命之吸食器1 組扣案，而接
    受裁判。
三、案經屏東縣警察局屏東分局報告臺灣屏東地方法院檢察署檢
    察官偵查起訴。
    理  由
一、本件被告所犯係死刑、無期徒刑或最輕本刑為3 年以上有期
    徒刑或高等法院管轄第一審案件以外之罪，其於準備程序期
    日就被訴事實為有罪之陳述，經本院告知簡式審判程式之旨
    ，並聽取公訴人及被告之意見後，經合議庭依刑事訴訟法第
    273 條之1 第1 項規定，裁定由受命法官獨任進行簡式審判
    程序，是依刑事訴訟法第273 條之2 規定，本件之證據調查
    ，不受同法第159 條第1 項、第161 條之2 、第161 條之3
    、第163 條之1 及第164 條至第170 條規定之限制，合先敘
    明。
二、按毒品危害防制條例於民國92年7 月9 日修正公布，自93年
    1 月9 日施行，其中第20條、第23條將施用毒品之刑事處遇
    程序，區分為「初犯」及「5 年內再犯」、「5 年後再犯」
    。依其立法理由之說明：「初犯」，經觀察、勒戒或強制戒
    治後，應為不起訴處分或不付審理之裁定；經觀察、勒戒或
    強制戒治執行完畢釋放後，「5 年內再犯」者，因其再犯率
    甚高，原實施之觀察、勒戒及強制戒治既已無法收其實效，
    爰依法追訴或裁定交付審理。至於經觀察、勒戒或強制戒治
    執行完畢釋放後，「5 年後再犯」者，前所實施之觀察、勒
    戒或強制戒治已足以遮斷其施用毒品之毒癮，為期自新及協
    助其斷除毒癮，仍適用「初犯」規定，先經觀察、勒戒或強
    制戒治之程序。從而依修正後之規定，僅限於「初犯」及「
    5 年後再犯」2 種情形，始應先經觀察、勒戒或強制戒治程
    序。倘被告於5 年內已再犯，經依法追訴處罰，縱其第3 次
    （或第3 次以上）再度施用毒品之時間，在初犯經觀察、勒
    戒或強制戒治執行完畢釋放5 年以後，已不合於「5 年後再
    犯」之規定，且因已於「5 年內再犯」，顯見其再犯率甚高
    ，原實施觀察、勒戒或強制戒治，已無法收其實效，即應依
    該條例第10條處罰（最高法院95年度第7 次刑事庭會議決議
    意旨參照）。
三、前揭犯罪事實，業據被告甲○○坦承不諱，而其於96年6 月
    2 日2 時10分許經警採尿送驗，檢驗結果確呈甲基安非他命
    陽性反應，此有正修科技大學超微量研究科技中心檢驗報告
    及屏東縣警察局屏東分局偵辦毒品條例案尿液受檢人真實姓
    名對照表各1 紙附卷為憑，並有扣案吸食器1 組可佐。且該
    扣案之吸食器1 組經檢驗結果，於其上驗得甲基安非他命陽
    性反應，亦有高雄醫學大學附設中和紀念醫院檢驗報告1 紙
    在卷可參，足證被告上開自白與事實相符，堪以認定。又被
    告前於88年間因施用毒品案件，經本院裁定送觀察、勒戒後
    ，因認有繼續施用毒品之傾向，再經本院以88年度毒聲字第
    2756號裁定令入戒治處所施以強制戒治，嗣於89年6 月9日
    經本院裁定停止戒治出所，而於89年12月11日執行完畢，並
    經臺灣屏東地方法院檢察署檢察官以89年度戒毒偵字第489
    號不起訴處分確定；又於上開強制戒治執行完畢釋放後5 年
    內之94年間因施用第二級毒品案件，經本院以94年度簡字第
    1206號判決判處有期徒刑6 月確定，有臺灣高等法院被告前
    案紀錄表、臺灣屏東地方法院檢察署刑案資料查註紀錄表暨
    全國施用毒品案件紀錄表、本院94年度簡字第1206號判決書
    各1 份在卷可稽。是被告於強制戒治執行完畢釋放後，5 年
    以內已再犯施用毒品犯行，並經依法追訴處罰後，復犯本件
    施用第二級毒品之事證明確，堪以認定，揆諸前開說明，應
    依毒品危害防制條例第10條第2 項規定處罰之。
四、查甲基安非他命係毒品危害防制條例第2 條第2 項第2 款所
    稱之第二級毒品，不得持有及施用，是核被告所為，係犯毒
    品危害防制條例第10條第2 項之施用第二級毒品罪。其施用
    前後持有第二級毒品之低度行為，應為其施用之高度行為所
    吸收，不另論罪。被告前於85年間因違反麻醉藥品管理條例
    案件，經臺灣高等法院高雄分院以85年度上易字第2540號判
    決判處有期徒刑10月確定，同年另因違反藥事法、竊盜案件
    ，經本院以85年度訴字第676 號、85年度易字第2358號判決
    分別判處有期徒刑4 月、10月確定，上開3 罪並經臺灣高等
    法院高雄分院裁定定其應執行之刑為有期徒刑1 年10月確定
    ；又於86年間因違反麻醉藥品管理條例案件，經本院以86年
    度易字第2502號判決判處有期徒刑1 年確定，而與前開有期
    徒刑1 年10月接續執行，於87年9 月22日因縮短刑期假釋出
    獄；復因於86、89年間犯竊盜、妨害家庭等案件，經本院分
    別以87年度訴字第369 號、89年度訴字第518 號判決判處有
    期徒刑3 年2 月、5 月確定，並經本院定其應執行之刑為有
    期徒刑3 年5 月確定，前開假釋亦遭撤銷，接續執行所餘刑
    期1 年3 月23日，嗣於92年12月12日再因縮短刑期假釋出獄
    ，所餘刑期付保護管束，於93年7 月14日保護管束期滿，未
    經撤銷假釋，所餘刑期以已執行完畢論；於94、95年間又因
    違反毒品危害防制條例案件，經本院以94年度簡字第1206
    號、95年度簡字第907 號判決各判處有期徒刑6 月確定，並
    分別於94年11月3 日、95年10月11日易科罰金執行完畢，有
    臺灣高等法院被告前案紀錄表1 份為憑，其於前開有期徒刑
    執行完畢後，5 年以內故意再犯本件有期徒刑以上之罪，為
    累犯，應依刑法第47條第1 項規定加重其刑。被告於另涉竊
    盜案件為警逮捕後，在有偵查犯罪權限之機關或公務員發覺
    其施用第二級毒犯行前，即自行向承辦該竊盜案件之警員坦
    承施用第二級毒品犯行，並主動提出殘留第二級毒品甲基安
    非他命之吸食器1 組扣案，而接受裁判，有屏東分局新鐘派
    出所偵查報告1 紙附卷可按，核與自首要件相符，應依刑法
    第62條前段規定減輕其刑；並依法先加重後減輕之。爰審酌
    被告素行不佳，已有多次施用毒品前科，竟仍未戒除施用毒
    品之惡習，復施用第二級毒品，戕害身心甚鉅，惟念其施用
    毒品乃戕害自己之健康，尚未危及他人，並其犯後尚能坦承
    犯行之態度等一切情狀，量處如主文所示之刑。至扣案甲基
    安非他命吸食器1 組，為被告施用毒品之工具，其上驗得第
    二級毒品甲基安非他陽性反應，已如前述，因其上之甲基安
    非他命量微無法析離，故應併依毒品危害防制條例第18條第
    1 項前段規定諭知沒收銷燬之。
五、公訴意旨另以被告甲○○在前揭論罪之於96年5 月29日21時
    許之犯行後，至96年6 月2 日2 時許回溯72小時內某時，另
    施用第二級毒品之犯行多次，並以其與前揭論罪部分具有包
    括一罪之實質上一罪關係，請求均予論究。惟按犯罪事實應
    依證據認定之，無證據不得認定犯罪事實，刑事訴訟法第
    154 條第2 項定有明文。經查被告於警詢、偵訊及本院審理
    時就其施用第二級毒品之正確時間雖略有出入，惟均明確供
    稱伊僅於96年6 月1 日為警查獲前2 、3 天（或稱96年5 月
    29日）施用第二級毒品1 次。又毒品施用後於尿液中可檢出
    之時間，固因個案而有差異，惟一般可檢出之時間為甲基安
    非他命服用後1 ～5 天，故被告供稱其於96年5 月29日21時
    許有施用甲基安非他命犯行，尚與卷附尿液檢驗報告之檢驗
    結果無違；且卷附尿液檢驗報告，依目前之科學檢驗技術，
    僅能證明被告於採尿前曾有施用甲基安非他命之犯行，惟就
    其實際施用之次數、時間，均無從自該檢驗報告得知；此外
    ，扣案甲基安非他命吸食器1 組，僅為被告施用毒品之工具
    ，亦不足用以證明被告施用毒品之實際時間及次數。揆諸前
    開說明，公訴人所提出之證據尚不足以證明被告除本件論罪
    之犯行外另涉有此部分犯行。此外，復查無其他證據證明被
    告確有公訴人所指此部分之犯行，惟公訴意旨認此部分與前
    揭論罪科刑部分乃屬包括一罪，為實質上一罪，爰不另為無
    罪之諭知。
據上論斷，應依刑事訴訟法第273 條之1 第1 項、第299 條第1
項前段，毒品危害防制條例第10條第2 項、第18條第1 項前段，
刑法第11條、第47條第1 項、第62條前段，判決如主文。
本案經檢察官陳新君到庭執行職務。
中　　華　　民　　國　　96　　年　　10　　月　　15　　日
                      刑事第五庭    法  官  李宜娟
以上正本證明與原本無異。
如不服本判決應於收受本判決送達後10日內向本院提出上訴書狀
，其未敘述上訴理由者，並得於提起上訴後10日內向本院補提理
由書狀（均須按他造當事人之人數附繕本）「切勿逕送上級法院
」
中　　華　　民　　國　　96　　年　　10　　月　　16　　日
                                    書記官  孫秀桃
附錄本案論罪科刑法條
毒品危害防制條例第10條：
施用第一級毒品者，處6月以上5年以下有期徒刑。
施用第二級毒品者，處3年以下有期徒刑。
